【裁判字號】    97,台上,2527
【裁判日期】    970612
【裁判案由】    偽造貨幣
【裁判全文】
最高法院刑事判決            九十七年度台上字第二五二七號
上  訴  人  甲○○
上列上訴人因偽造貨幣案件，不服台灣高等法院中華民國九十七
年三月三十一日第二審判決（九十六年度上訴字第三五五一號，
起訴案號：台灣桃園地方法院檢察署九十四年度偵字第三九四號
），提起上訴，本院判決如下：
    主  文
上訴駁回。
    理  由
按刑事訴訟法第三百七十七條規定，上訴於第三審法院，非以判
決違背法令為理由，不得為之。是提起第三審上訴，應以原判決
違背法令為理由，係屬法定要件。如果上訴理由書狀並未依據卷
內訴訟資料，具體指摘原判決不適用何種法則或如何適用不當，
或所指摘原判決違法情事，顯與法律規定得為第三審上訴理由之
違法情形，不相適合時，均應認其上訴為違背法律上之程式，予
以駁回。本件上訴人甲○○上訴意旨略稱：(一)、上訴人於原審準
備程序請求傳喚證人吳泰勳，以證明本案所查扣之偽幣係前案所
遺留者，然原審卻未予調查；另上訴人請求傳喚證人林欽祈及廖
孟吟以證明本案所查扣之偽幣係上訴人所偽造，然原審認無傳喚
之必要，均有調查未盡之違法。(二)、本案所查扣之偽鈔係（編號
FK708060WC）係上訴人自行偽造之貨幣，且為前案判決效力所及
（台灣高等法院九十五年度上訴字第一七一九號判決判處有期徒
刑六年六月，嗣經本院以九十六年度台上字第二０三五號判決駁
回上訴而確定），若上訴人確有犯意，為何只偽造一張千元偽幣
，故本案所查扣之偽鈔確係前案所遺留下之偽鈔。(三)、上訴人於
警詢及偵查時供稱本案偽鈔之來源係向一名綽號「阿俊」之男子
所購買等情，係上訴人遭警查獲時，警員要上訴人隨即編織之不
實陳述。按刑事訴訟法第一百五十六條第二項規定：「被告或共
犯之自白，不得作為有罪判決之唯一證據，仍應調查其他必要之
證據，以察其是否與事實相符。」，原判決僅以上訴人於警詢及
偵查時之自白做為論罪依據，別無其他補強證據，實有違證據法
則。(四)、原判決於理由欄引用上訴人前科紀錄及警詢筆錄之供述
，作為認定上訴人犯罪之依據，惟未說明是否已依刑事訴訟法第
一百五十九條之五規定審酌，其法則之適用難認適法。(五)、按刑
事訴訟法第一百六十四條第一項規定：「審判長應將證物提示當
事人、代理人、辯護人或輔佐人，使其辨認。」，然原判決第四
頁倒數第六行之證詞，原審未於審判期日提示予上訴人辯解，原
判決遽採為論罪依據，其所踐行之訴訟程序自屬違法。(六)、原判
決事實欄記載查扣之偽鈔係上訴人意圖供行使之用而收集，惟理
由欄就上訴人意圖供行使之用一節並未明其認定之理由，實有
判決不備理由或記載不全之違法等語。
惟查證據之取捨、證據證明力之判斷，以及事實有無之認定，屬
事實審法院之職權，苟其取捨判斷與認定，並不違背論理法則及
經驗法則，即不容任意指為違法，而執為適法之第三審上訴理由
。本件原審認定上訴人有原判決所載之犯行，係以該事實已據上
訴人於警詢及偵查中坦承不諱，並有上訴人持有被查扣偽造之新
台幣壹仟元紙幣可稽，該紙幣經中央印製廠鑑定結果，係屬偽鈔
，有該廠函可憑。上訴人於第一審及原審雖改稱：扣案之偽鈔係
伊前案偽造貨幣時所製造云云，惟經法務部調查局鑑定結果，本
案查扣之偽鈔與上訴人前案查扣之偽鈔，其紙質及列印特徵均不
同，有該局鑑定書可按，故其所辯為不足採等證據資料，予以綜
合判斷，認上訴人犯行足堪認定。並以核上訴人所為，係犯刑法
第一百九十六條第一項後段之意圖供行使之用而收集偽造之通用
紙幣罪，於法定刑內量處其刑，已詳其所憑證據及認定之理由
，且指駁說明上訴人上開所辯為不可取之理由。所為論斷，均有
卷存證據資料可資覆按。上訴意旨雖指摘原判決違法云云，惟查
上訴人於原審準備程序及審判期日，均未請求傳喚任何證人，上
訴意旨謂原審未依其聲請傳喚證人吳泰勳、林欽祈、廖孟吟為違
法云云，顯非依據卷內資料執為指摘之合法上訴理由。上訴人未
曾表示其於警詢時曾受不正方式取供，其於原審審判期日對其警
詢筆錄之證據能力表示無意見，可證其警詢時之供述具任意性；
原判決認定上訴人犯罪，除採其警詢中自白外，並依其偵查中之
自白及前述偽鈔之鑑定結果，作為論罪之依據，上訴意旨謂除上
訴人之自白外，無其他補強證據足以證明上訴人犯罪云云，尚有
誤會，自非合法之上訴理由。按刑事訴訟法第一百五十九條之五
係關於被告以外之人於審判外之陳述，例外得為證據之規定，被
告之供述不適用本條之規定，上訴意旨指摘原判決未說明如何依
此條之規定，認定上訴人警詢筆錄具證據能力為違法云云，尚有
誤會。關於上訴人之前案紀錄表，原判決理由欄一已說明有證據
能力之理由，亦無上訴意旨所指判決不備理由之違法。又原判決
第四頁倒數第六行之供述，係指台灣板橋地方法院檢察署九十四
年度偵字第三三０四號案件之警詢及偵訊筆錄，該筆錄於原審審
判期日審判長有提示於上訴人，請上訴人表示意見，上訴意旨謂
未提示云云，亦非依據卷內資料執為指摘之適法上訴理由。至於
其他上訴意旨均係就原審已調查及依憑證據所為認事採證職權之
合法行使，以及原判決已論列說明之事項，依憑己見，任意指摘
為違法，殊與法律規定得為第三審上訴理由之違法情形不相適合
。衡以前開說明，其上訴為違背法律上之程式，應予駁回。
據上論結，應依刑事訴訟法第三百九十五條前段，判決如主文。
中    華    民    國  九十七  年    六    月   十二   日
                      最高法院刑事第五庭
                          審判長法官  陳  正  庸
                                法官  賴  忠  星
                                法官  林  秀  夫
                                法官  宋      祺
                                法官  陳  祐  治
      本件正本證明與原本無異
                                      書  記  官
中    華    民    國  九十七  年    六    月   二十   日
                                                Ａ


司法院資訊處製作；財團法人民間司法改革基金會備份。
